---
title: "Almetyevsk metagenome statistics 2"
author: "Oxana Kolpakova"
date: "`r Sys.Date()`"
output:
  html_document: default
---

```{r setup, include=FALSE}
knitr::opts_chunk$set(
	echo = FALSE,
	message = FALSE,
	warning = FALSE,
	results = FALSE
)
```

```{r}
library(tidyverse)
library(ggplot2)
library(kableExtra)
```

## 1. Предобработка

Статистика для файла Kraken_taxonomic_report_S1S2S3S4.csv

- fastp -q 20 -l 50  --trim_poly_g

- kraken2 Confidence 0.1, Minimum Base Quality 20, Standart DB (Galaxy) 

- Kraken taxonomic report (Galaxy)


## 2. Фильтрация

```{r}
data <- read_csv2('C:/ALM/data/results/Kraken_taxonomic_report/Kraken_taxonomic_report_S1S2S3S4.csv') %>% 
  rename(S1 = `Report: Kraken2 on data 2744 and data 2743`,
         S2 = `Report: Kraken2 on data 2748 and data 2747`,
         S3 = `Report: Kraken2 on data 2754 and data 2753`,
         S4 = `Report: Kraken2 on data 2758 and data 2757`)
```



```{r}
data[grep('*homo_*', data$`#ID`),]
```
Контоминация человеком не обнаружена. Фильтрация не проводилась.

## 3. Определение самых представленных видов.

Создадим таблицу из 15 самых представленных видов

```{r results=TRUE}
# Создание списка таблиц
tables_list <- lapply(names(data)[2:5], function(sample) {
  df_sample <- data %>%
    select(`#ID`, !!sym(sample)) %>%
    arrange(desc(!!sym(sample))) %>%
    slice_head(n = 15)
  return(df_sample)
})

# Объединение таблиц в одну
combined_table <- bind_cols(tables_list)

# Вывод объединенной таблицы с помощью kable
knitr::kable(combined_table, "html") %>%
  kableExtra::kable_styling("striped", full_width = TRUE, latex_options = "scale_down", font_size = 10)

```

Создадим список уникальных видов из предыдущих таблиц.
```{r results=TRUE}
# Объединение всех таблиц в один датафрейм
bind_rows(tables_list, .id = "Sample") %>% 
  select(`#ID`) %>% 
  unique() %>% 
  kable(format = "html") %>%
  kable_styling(full_width = TRUE)
```

Всего получилось 22 уникальных вида.


```{r}
## 4. Типичный предствитель S1

#Построим столбчатую диаграмму всех образцов, взяв 15 самых представленных видов в S1 #(типичный представитель), построим диаграмму для всех образцов. Исключен Homo_sapiens.
```

```{r fig.width=10, fig.height=20, eval=FALSE}
library(RColorBrewer)
my_palette <- colorRampPalette(brewer.pal(20, "Dark2"))
data %>% 
  filter(`#ID` != 's__Homo_sapiens') %>% 
  arrange(-S1) %>% 
  head(15) %>%
  pivot_longer(cols = starts_with("S"), names_to = "Column", values_to = "Value") %>% 
  mutate(Column = factor(Column, levels = paste0("S", 1:20))) %>%  
  group_by(`#ID`) %>% 
  ggplot(aes(x = `#ID`, y = Value, fill = Column)) +
  geom_col(position = "dodge") +
  labs(title = "Наиболее представленные виды (по S1)", x = "Виды", y = "Количество", fill = "Sample") +
  scale_fill_manual(values = my_palette(4)) +
  coord_flip() 
```



## 4. Расчёт индексов альфа и бета-разнообразия в сообществах для выявления различий/сходств в составах сообществ. Построение PCoA/NMDS графиков на основании расстояний Брея-Кертиса.
```{r}
data %>% glimpse()
```

```{r}
# Загрузка необходимых библиотек
library(vegan)
library(tidyverse)
library(phyloseq)

# Выберем нужные столбцы для анализа
taxonomy_data <- data

# Преобразование данных для otu_table
otu_table <- taxonomy_data[, -1] %>% 
  as.matrix() %>% 
  otu_table(taxa_are_rows = TRUE)

# Создание tax_table из столбца #ID
sum_tax_table <- taxonomy_data$`#ID` %>% 
  as.matrix() %>% 
  tax_table()

# Создание sample_data из имен столбцов
sample_data <- sample_data(taxonomy_data) %>% names()

# Создание объекта phyloseq
physeq = phyloseq(otu_table, sum_tax_table, sample_data)

```


```{r results = TRUE}
# Расчет индексов разнообразия
alpha_diversity <- estimate_richness(physeq, measures = c("Shannon", "Simpson", "Chao1", "Observed", "InvSimpson"))


alpha_diversity %>% 
  kable(format = "html") %>%
  kable_styling(full_width = TRUE)
```

Индекс Шеннона, предоставляет меру разнообразия внутри отдельных образцов. Чем выше значение индекса Шеннона, тем больше разнообразие в сообществе.

Simpson's Diversity Index (Индекс Симпсона) измеряет вероятность того, что 2 рида, выбранные случайным образом, принадлежат к разным таксонам.

Chao1 (Индекс Чао) оценивает общее количество таксонов в сообществе, включая те, которые не были обнаружены.

Observed OTUs (Наблюдаемые OTU) подсчитывает количество уникальных таксонов в образце.

Inverse Simpson's Index (Инверсия индекса Симпсона) - мера доминирования, обратная к индексу Симпсона. Более высокие значения указывают на большее доминирование.


```{r message=FALSE, warning=FALSE, results=TRUE}
# Расчет бета-разнообразия с использованием расстояния Брея-Кертиса
beta_div <- phyloseq::distance(physeq, method = "bray")

# Проведение анализа PCoA
pcoa_result <- ordinate(physeq, method = "PCoA", distance = "bray")

# Создание имени для раскраски
Sample <- physeq@otu_table@.Data %>% colnames()

# Визуализация PCoA графика с подписями
plot_ordination(physeq, pcoa_result) +
  geom_point(aes(color = Sample)) +
  labs(title = "PCoA график на основе расстояний Брея-Кертиса",
       x = "PCoA1",
       y = "PCoA2",
       color = "Образец")
```
```{r, echo=FALSE}
# Проведение анализа NMDS
nmds_result <- ordinate(physeq, method = "NMDS", distance = "bray")

# Создание имени для раскраски
Sample <- physeq@otu_table@.Data %>% colnames()

# Визуализация NMDS графика с подписями
plot_ordination(physeq, nmds_result) +
  geom_point(aes(color = Sample)) +
  labs(title = "NMDS график на основе расстояний Брея-Кертиса",
       x = "NMDS1",
       y = "NMDS2",
       color = "Образец")
```



