---
title: "Almetyevsk metagenome statistics"
author: "Oxana Kolpakova"
date: "`r Sys.Date()`"
output: html_document
---

```{r setup, include=FALSE}
knitr::opts_chunk$set(
	echo = FALSE,
	message = FALSE,
	warning = FALSE,
	results = FALSE
)
```
## 1. Обработка данных fastq

- fastp -q 20 -l 50  --trim_poly_g

- kraken2 Confidence 0.1, Minimum Base Quality 20, Standart DB (Galaxy) 

- Kraken taxonomic report (Galaxy)


## 2. Фильтрация

Предварительная фильтрация против фрагментов генома человека не проводилась, согласно https://www.nature.com/articles/s41598-022-12037-3#Sec2

```{r}
library(tidyverse)
library(ggplot2)
```

```{r}
data <- read.csv2('C:/ALM/summary/kraken_resume.csv')
data %>% glimpse()
data %>% summary()
```

У нас 22 образца (21 и 22 - контроли).
Можно отметить контаминацию фрагментами генома человека во всех образцах, включая контроль.

```{r}
# Переименуем столбец и сделаем более читаемым названия видов.

# Функция для извлечения видов из X.ID
get_species <- function(x) {
  str_split(x, "\\|") %>% 
    unlist() %>% 
    grep("^s__", ., value = TRUE) %>% 
    str_replace("^s__", "")
}

# Применяем функцию к столбцу X.ID и создаем новый столбец species
data_1 <- data %>% 
  mutate(DescriptiveSpecies  = map_chr(X.ID, get_species)) %>% 
  select(-X.ID)
data_1 %>% glimpse()
```
Определим процентное содержания фрагментов генома человека в образцах.
```{r results = TRUE}

sum_by_sample <- data_1 %>%
  select(starts_with("S")) %>%
  summarise_all(sum)

# Шаг 2: Выбрать только строки, где DescriptiveSpecies равен "Homo_sapiens"
homo_sapiens_data <- data_1 %>%
  filter(DescriptiveSpecies == "Homo_sapiens")

# Шаг 3: Просуммировать значения для каждого образца (S1 - S22)
sum_homo_sapiens <- homo_sapiens_data %>%
  select(starts_with("S")) %>%
  summarise_all(sum)

# Шаг 4: Поделить значения из шага 3 на значения из шага 1
result <- sum_homo_sapiens / sum_by_sample 
human_ratio <- t(data.frame(result)) %>% 
  data.frame() %>% 
  mutate(Sample = names(result),
         human_ratio = result) %>% 
  select('.', Sample) %>% 
  tibble() %>% 
  rename('Human_ratio' = '.') %>% 
  select(Sample, Human_ratio)

print.data.frame(human_ratio)
```
```{r results = TRUE}
human_ratio %>% 
  ggplot() + 
  aes(factor(Sample, levels = c('S1', 'S2', 'S3', 'S4', 'S5', 'S6', 'S7', 'S8', 'S9',
             'S10', 'S11', 'S12', 'S13', 'S14', 'S15', 'S16', 'S17', 'S18', 'S19',
             'S20', 'S21', 'S22')), Human_ratio) + 
  scale_fill_brewer(palette = "Set1") +
  geom_bar(stat = "identity") + 
  ggtitle('Содержание фрагментов генома человека') +
  labs(y = '', x = 'Sample') +
  theme_minimal()
```



## 3. Вычисление relative abundancy

Посчитаем relative abundancy видов, (S21, S22 - контроли). Для этого посчитаем среднее арифметическое и вычтем его из каждой колонки.

```{r}
relative_abundancy <- data_1 %>%
  mutate_at(vars(starts_with("S")), function(x) x - (.[["S21"]] + .[["S22"]]) / 2) %>%
  select(-S21, -S22)
relative_abundancy %>% glimpse()
```

```{r}
# Считаем abundancy ratio
abundancy_ratio <- data_1 %>%
  mutate_at(vars(starts_with("S")), function(x) x / (.[["S21"]] + .[["S22"]]) / 2) %>% 
  select(-S21, -S22)
abundancy_ratio %>% glimpse()
```


```{r eval=FALSE}
# Построим гистограммы.
relative_abundancy %>%
  mutate(across(where(is.numeric), scale)) %>% 
  arrange(-S12) %>% 
  head() %>% 
  pivot_longer(cols = starts_with("S"), names_to = "Column", values_to = "Value") %>% 
  ggplot() +
  aes(x = Value) + 
  geom_histogram(binwidth = 1, fill = "skyblue", color = "black") +
  facet_wrap(~ Column, scales = "free_x", ncol = 4) +
  labs(title = "Гистограммы S1 - S20", x = "Значение", y = "Частота")
```



```{r}
# Построим тепловую карту relative_abundancy,  используя кластеризацию ward.D2
# Для этого нормализуем данные и построим матрицу дистанций. исключим самые представленные 
# Homo_sapiens и Propionibacterium_acnes.

relative_abundancy_scaled <- relative_abundancy %>%
  mutate(across(where(is.numeric), scale)) %>%
  filter(DescriptiveSpecies != 'Homo_sapiens' & DescriptiveSpecies !=  'Propionibacterium_acnes') %>% 
  select(-DescriptiveSpecies)
relative_abundancy_dist <- relative_abundancy_scaled %>%
  dist(method = "euclidean")
```

```{r}
# Кластеризуем методом ward.D2
relative_abundancy_hc <- hclust(d = relative_abundancy_dist, 
                        method = "ward.D2")
```

```{r eval=FALSE}
# Построим дендрограмму
library(factoextra)
fviz_dend(relative_abundancy_hc, 
          cex = 0.1)
```



```{r eval = FALSE}
# Доработать, поменять масштаб.
# Попробуем построить Heat map + Tree map
library(pheatmap)
pheatmap(relative_abundancy_scaled, 
         show_rownames = FALSE, 
         clustering_distance_rows = relative_abundancy_dist,
         clustering_method = "ward.D2", 
         cutree_rows = 5,
         cutree_cols = length(colnames(relative_abundancy_scaled)),
         angle_col = 45, 
         main = "Dendrograms for clustering rows and columns with heatmap")
```

```{r fig.width=10, fig.height=10, eval=FALSE}
# Дальше попытки построить тепловые карты без кластеризации. По прежнему без Homo_sapiens и Propionibacterium_acnes.
my_tibble <- relative_abundancy %>%
  mutate(across(where(is.numeric), scale)) %>% 
  arrange(-S12) %>% 
  head(30) %>% 
  pivot_longer(cols = starts_with("S"), names_to = "Column", values_to = "Value")

ggplot(my_tibble, aes(x = DescriptiveSpecies, y = Column, fill = Value)) +
  geom_tile() +
  labs(title = "Тепловая карта S1 - S20", x = "DescriptiveSpecies", y = "Column", fill = "Значение") +
  scale_fill_viridis_c() +
  theme(axis.text.x = element_text(angle = 90, hjust = 1))
```

Создадим таблицы из 10 самых представленных видов
```{r results=TRUE}
# Создание списка таблиц
tables_list <- lapply(names(relative_abundancy)[1:20], function(sample) {
  df_sample <- relative_abundancy %>%
    filter(DescriptiveSpecies != 'Homo_sapiens') %>% 
    select(DescriptiveSpecies , !!sym(sample)) %>%
    arrange(desc(!!sym(sample))) %>%
    slice_head(n = 10)
  return(df_sample)
})

names(tables_list) <- names(df)[1:20]
# Вывод таблиц
for (i in seq_along(tables_list)) {
  cat("Table for Sample", names(tables_list)[i], ":\n")
  print(tables_list[[i]])
  cat("\n")
}
```
Создадим список уникальных видов из предыдущих таблиц.
```{r results=TRUE}
library(kableExtra)
# Объединение всех таблиц в один датафрейм
bind_rows(tables_list, .id = "Sample") %>% 
  select(DescriptiveSpecies) %>% 
  unique() %>% 
  kable(format = "html") %>%
  kable_styling(full_width = FALSE)
```

Всего получилось 35 уникальных видов.

## 4. Типичный предствитель S12

Построим столбчатую диаграмму всех образцов, взяв 15 самых представленных видов в S12 (типичный представитель), построим диаграмму для всех образцов. Исключены самые представленные Homo_sapiens и  Propionibacterium_acnes.
Логарифмическая шкала.

```{r fig.width=10, fig.height=20}
library(RColorBrewer)
my_palette <- colorRampPalette(brewer.pal(20, "Set1"))
relative_abundancy %>% 
  filter(DescriptiveSpecies != 'Homo_sapiens' & DescriptiveSpecies !=  'Propionibacterium_acnes') %>% 
  arrange(-S12) %>% 
  head(15) %>%
  pivot_longer(cols = starts_with("S"), names_to = "Column", values_to = "Value") %>% 
  mutate(Column = factor(Column, levels = paste0("S", 1:20))) %>%  
  group_by(DescriptiveSpecies) %>% 
  ggplot(aes(x = DescriptiveSpecies, y = log(Value), fill = Column)) +
  geom_col(position = "dodge") +
  labs(title = "Наиболее представленные виды (по S12)", x = "Виды", y = "ln(Количество)") +
  scale_fill_discrete(name = "Sample") +
  scale_fill_manual(values = my_palette(20)) +
  theme(axis.text.x = element_text(angle = 45, hjust = 1)) + 
  coord_flip() 
```


## 5. Расчёт индексов альфа и бета-разнообразия в сообществах для выявления различий/сходств в составах сообществ. Построение PCoA/NMDS графиков на основании расстояний Брея-Кертиса.

```{r}
# Загрузка необходимых библиотек
library(vegan)
library(tidyverse)
library(phyloseq)

# Выберем нужные столбцы для анализа
taxonomy_data <- data

# Преобразование данных для otu_table
otu_table <- taxonomy_data[, -1] %>% 
  as.matrix() %>% 
  otu_table(taxa_are_rows = TRUE)

# Создание tax_table из столбца X.ID
sum_tax_table <- taxonomy_data$X.ID %>% 
  as.matrix() %>% 
  tax_table()

# Создание sample_data из имен столбцов
sample_data <- sample_data(taxonomy_data) %>% names()

# Создание объекта phyloseq
physeq = phyloseq(otu_table, sum_tax_table, sample_data)

```


```{r results = TRUE}
# Расчет индексов разнообразия
alpha_diversity <- estimate_richness(physeq, measures = c("Shannon", "Simpson", "Chao1", "Observed", "InvSimpson"))

alpha_diversity
```

Индекс Шеннона, предоставляет меру разнообразия внутри отдельных образцов. Чем выше значение индекса Шеннона, тем больше разнообразие в сообществе.

Simpson's Diversity Index (Индекс Симпсона):

Измеряет вероятность двух прочтений, выбранных случайным образом, принадлежать к разным таксонам.
Chao1 (Индекс Чао1):

Оценивает общее количество таксонов в сообществе, включая те, которые не были обнаружены (унайденные).
Observed OTUs (Наблюдаемые OTU):

Просто подсчитывает количество уникальных операциональных таксонов в сообществе.
Inverse Simpson's Index (Инверсия индекса Симпсона):

Мера доминирования, обратная к индексу Симпсона. Более высокие значения указывают на большее доминирование.


```{r message=FALSE, warning=FALSE, results=TRUE}
# Расчет бета-разнообразия с использованием расстояния Брея-Кертиса
beta_div <- phyloseq::distance(physeq, method = "bray")

# Проведение анализа PCoA
pcoa_result <- ordinate(physeq, method = "PCoA", distance = "bray")

# Создание имени для раскраски
Sample <- physeq@otu_table@.Data %>% colnames()

# Визуализация PCoA графика с подписями
plot_ordination(physeq, pcoa_result) +
  geom_point(aes(color = Sample)) +
  labs(title = "PCoA график на основе расстояний Брея-Кертиса",
       x = "PCoA1",
       y = "PCoA2",
       color = "Образец")
```
```{r message=FALSE, warning=FALSE, results=TRUE}
# Проведение анализа NMDS
nmds_result <- ordinate(physeq, method = "NMDS", distance = "bray")

# Создание имени для раскраски
Sample <- physeq@otu_table@.Data %>% colnames()

# Визуализация NMDS графика с подписями
plot_ordination(physeq, nmds_result) +
  geom_point(aes(color = Sample)) +
  labs(title = "NMDS график на основе расстояний Брея-Кертиса",
       x = "NMDS1",
       y = "NMDS2",
       color = "Образец")
```



